臺灣新北地方法院民事裁定
111年度消債清字第20號
聲  請  人  蔡秉成  


代  理  人  趙佑全律師（法扶律師）
上列當事人因消費者債務清理事件聲請清算，本院裁定如下：
    主  文
聲請駁回。
聲請費用由聲請人負擔。
    理  由
一、按聲請更生或清算不合程式或不備其他要件者，法院應以裁
    定駁回之，但其情形可以補正者，法院應定期間先命補正；
    法院為調查事實，得命關係人或法定代理人本人到場或以書
    面陳述意見；債務人聲請清算時，應提出財產及收入狀況說
    明書及其債權人、債務人清冊；法院裁定開始清算程序前，
    得依職權訊問債務人、債權人及其他關係人，並得定期命債
    務人據實報告清算聲請前二年內財產變動之狀況。債務人違
    反前項報告義務者，法院得駁回清算之聲請。消費者債務清
    理條例（下稱消債條例）第8條、第9條第2項、第81條第1項
    、第82條分別定有明文。又清算程序係為保護有清理債務誠
    意之債務人而設，債務人違反前項報告義務，足認其欠缺進
    行清算之誠意，且無聲請清算之真意，自無加以保護之必要
    ，消債條例第82條之立法理由可資參照。
二、聲請意旨略以：聲請人於民國93年12月20日與前配偶離婚後
    即獨自扶養2名子女迄今（其中1名現21歲，另名現年19歲，
    將於111年12月12日成年），然因收入不穩定，僅得向銀行
    預借現金以支應日常開銷，致積欠無擔保或無優先權債務總
    額共計新臺幣（下同）174萬2,855元。遂於110年10月18日
    向本院聲請與最大債權金融機構台新國際商業銀行股份有限
    公司（下稱台新商銀）前置調解，並於111年1月5日調解不
    成立。聲請人聲請清算後迄今於工地擔任粗工，每月收入約
    2萬8,000元，並領有租金補助每月3,600元，日常生活不足
    部分則由聲請人姐姐補貼；個人必要支出費用依照新北市政
    府111年公告新北市每人每月最低生活費1.2倍即1萬8,960元
    計算，另聲請人陳報雖為獨自扶養未成年兒子1人，但仍以
    與配偶共同分擔1/2後計算聲請人每月扶養費用即9,480元，
    是聲請人每月必要支出為2萬8,440元（計算式：個人必要支
    出1萬8,960元＋扶養費9,480元＝2萬8,440元），聲請人名下
    僅有價值8元之人壽保險及存款800餘元，無其他可供清償財
    產。聲請人未曾由法院裁定開始更生、清算、破產和解及破
    產，於聲請清算前5年內未從事國內外股票、期貨、基金或
    其他金融商品之投資行為。聲請人於聲請清算前2年內無任
    何無償、有償行為有害及債權人之權利，且受益人於受益時
    亦知其情事，並無雙務契約尚未履行完畢，為此，爰依法聲
    請清算等語。
三、經查，聲請人前於110年10月18日聲請債務清理前置調解，
    惟調解不成立等情，業經本院核閱110年度司消債調字第809
    號卷（下稱調解卷）查明屬實。聲請人積欠之無擔保或無優
    先之債務，依其提出消費者債務清理法院前置調解聲請狀所
    附債權人清冊、財團法人金融聯合徵信中心查詢當事人綜合
    信用報告回覆書、及債權人台新商銀、聯邦商業銀行股份有
    限公司、台北富邦商業銀行股份有限公司、凱基商業銀行股
    份有限公司 、均和資產管理股份有限公司陳報狀等件，共
    計為174萬2,855元（見調解卷第7頁、第10-17頁、第30-39
    頁；本院卷第41頁），堪信為真。是聲請人本件聲請清算，
    自應綜合聲請人目前全部收支及財產狀況，審究是否符合「
    不能清償債務或有不能清償之虞」之情形。惟就聲請人補正
    事項，尚有不足部分如下述之：
  ㈠聲請人主張目前以粗工維生並領有租金補助，每月收入僅3萬
    1,600元，不足部分則由聲請人姐姐補貼，每月支出則按新
    北市政府111年公告每人每月最低生活費用1.2倍即1萬8,960
    元計算等情，雖據其提出全國財產稅總歸戶財產查詢清單、
    108至109年度之綜合所得稅各類所得資料清單、勞工保險被
    保險人投保資料表（明細）、房屋租賃契約、各金融機構存
    摺內頁影本、中華民國人壽保險商業同業公會保險業通報作
    業資訊系統查詢結果表等件影本為憑（見調解卷第18-22頁
    ；本院卷第101-107、第119-130頁），然上開補正資料尚無
    法證明聲請人真實完整之收入支出狀況，經本院定111年4月
    19日調查期日，通知書於111年3月18日合法送達（見本院卷
    第27頁送達證書），惟聲請人於調查期日無正當理由不到庭
    說明，僅有聲請人之代理人出席並陳明當日早上聯絡不到聲
    請人等語（見本院卷第77-78頁），且聲請人陳報受有聲請
    人姐姐資助，聲請人亦未提出相關證明及說明受資助之確切
    數額，僅以聲請人每月收入減去必要支出後之差額為粗略計
    算等語（見本院卷第153頁），致本院無從審酌認定其是否
    確有不能清償債務或有不能清償之虞者之情事，足認聲請人
    欠缺清理債務之誠意，無加以保護之必要，應駁回其清算之
    聲請。
  ㈡退步言之，聲請人現年42歲，至法定退休年齡尚有23年，且
    自111年12月12日起毋庸再負擔扶養費支出，即聲請人每月
    有1萬2,640元（聲請人每月收入3萬1,600元－每月必要支出1
    8,960元＝1萬2,640元）可資運用，顯見聲請人尚無不能清償
    上開積欠全體債權人174萬2,855元債務之虞，而無加以保護
    之必要，亦應駁回其清算之聲請。
四、綜上所述，經本院通知聲請人，聲請人無正當理由不到庭說
    明財產及收入狀況，違反應負之協力義務，構成清算開始之
    障礙事由；又退步言之，聲請人並無不能清償債務或不能清
    償之虞。揆諸前開規定及立法說明，本件清算之聲請依法應
    予駁回。
五、依消債條例第8 條、第15條，民事訴訟法第95條、第78條規
    定，裁定如主文。
中　　華　　民　　國　 111　　年　　4 　　月　　26　　日
                  民事第八庭    法　官　陳翠琪
上為正本係照原本作成
如不服本裁定，應於裁定送達後10日內，以書狀向本院提出抗告
，並繳納抗告費新臺幣1,000元
中　　華　　民　　國　 111　　年　　4 　　月　　26  　日
                    　　　　    書記官　曾怡婷